臺灣桃園地方法院民事判決　　　　　　　95年度訴字第1772號
原　　　告　丙○○
訴訟代理人　薛銘鴻律師
複　代理人　嚴文璣
被　　　告　乙○○
　　　　　　甲○○
上列當事人間因被告妨害家庭案件，原告提起刑事附帶民事訴訟
請求損害賠償，經本院刑事庭以95年度壢附民字第33號裁定移送
前來，本院於民國96年4 月24日言詞辯論終結，判決如下：
    主  文
被告應連帶給付原告新臺幣壹佰伍拾萬元及自民國九十五年十月
二十四日起至清償日止，按週年利率百分之五計算之利息。
原告其餘之訴駁回。
訴訟費用由被告連帶負擔百分之七十五 ，餘由原告負擔 。
本判決原告勝訴部分，於原告以新臺幣伍拾萬元為被告供擔保後
，得為假執行。但被告如以新臺幣壹佰伍拾萬元為原告供擔保，
得免為假執行。
原告其餘假執行之聲請駁回。
    事  實
甲、原告方面：
一、聲明：
  (一)被告應連帶給付原告新台幣（下同）200 萬元，及自起訴狀
    繕本送達翌日起至清償日止，按年息5 ％計算之利息。
  (二)願供擔保，請准宣告假執行。
二、陳述：
  (一)原告與被告乙○○於民國87年12月12日結婚，詎被告乙○○
    於93年間原告懷孕期間與被告甲○○通姦，被告2 人並於94
    年6 月15日產下一子。被告乙○○因此數度對原告提出離婚
    之要求，致原告受有精神上之痛苦，並罹患精神官能性憂鬱
    症，須長期看診治療。爰依民法第184 條第1 項後段、第18
    5 條、第195 條第1 項之規定及最高法院55年度台上字第20
    53號判例意旨，請求被告連帶賠償原告200 萬元。
  (二)原告前於鈞院95年度婚字第772 號請求100 萬元之損害賠償
    ，係依據民法第1056條第1 、2 項規定，與本件原告係因被
    告乙○○、甲○○通姦依民法第184 條第1 項後段、第185
    條、第195 條第1 項之規定，請求被告連帶賠償原告200 萬
    元之請求權基礎不同，並無違反民事訴訟法第253 條一事不
    再理之規定。
  (三)原告之家人並無被告所稱患有輕型精神疾病之精神官能性憂
    鬱症之情，且原告係於94年10月13日始至亞東醫院精神科初
    診，在此之前從未至精神科看診，足徵原告係因被告通姦產
    子後，因被告乙○○要求離婚所致憂鬱症。另被告所提出之
    資料僅為一般之醫學文獻，不能證明原告罹患憂鬱症係先天
    遺傳體質所致。
三、證據：提出戶籍謄本、相片、台灣桃園地方法院檢察署95年
    度偵字第10785 號檢察官聲請簡易判決處刑書、離婚協議書
    、本院95年度婚字第772 號民事判決、本院95年度簡上字第
    492 號刑事判決、本院95年度壢簡字第1647號刑事判決、兒
    童監護權事件家庭訪視報告書各1 件、診斷證明書4 件（均
    為影本）、戶籍謄本2 件為證。
乙、被告方面：
一、聲明：
  (一)駁回原告之訴。
  (二)如受不利判決，願供擔保，請准宣告免為假執行。
二、陳述：
  (一)原告前已以相同之原因事實向被告乙○○請求損害賠償100
    萬元，並經鈞院95年度婚字第772 號判決80萬元在案，卻又
    提起本訴，有違民事訴訟法第253 條一事不再理之規定。
  (二)兩造婚姻不合係因原告患有輕型精神疾病之精神官能性憂鬱
    症，此病症係先天之人格異常特質造成，一遇壓力即現病狀
    ，而後天的壓力僅係促成病症出現症狀的誘因，原告所罹憂
    鬱症，是其先天遺傳體質所致，與本件妨害家庭並無因果關
    係。且原告經常情緒起伏大，很難溝通相處，與被告乙○○
    已分居長達2 年，被告乙○○係與其分居一段時間後始與被
    告甲○○交往，並非先外遇而分居，且原告亦早因被告乙○
    ○主動告知而知悉被告婚外生子。
  (三)退萬步言，縱鈞院認定侵權行為有理由，原告請求之金額亦
    屬過高。查原告家境富有，而被告乙○○係近3 年擔任主治
    醫師後始有每月50萬元左右之收入，惟每月所得稅即須課徵
    15至20萬元，及須撫養父親及子女之支出約7 至9 萬元、繳
    納銀行貸款800 多萬元及每年之保險費200 萬元，每月所剩
    不多；被告甲○○近3 年來則無工作須仰賴被告乙○○每月
    給付生活費始能維持基本生活。
三、證據：提出診斷證明書、精神官能症的認識與鑑別各1 件（
    均為影本）為證。
    理  由
壹、程序部分：
  (一)原告於本院95年度婚字第772 號離婚事件請求被告乙○○賠
    償100 萬元，係依據民法第1056條第1 、2 項規定請求離婚
    之損害賠償；而本件原告係因被告乙○○、甲○○通姦，依
    民法第184 條第1 項後段、第185 條、第195 條第1 項規定
    ，請求侵權行為損害賠償，二者請求權基礎不同，並無違反
    民事訴訟法第253 條一事不再理之規定，先予敘明。
  (二)本件被告甲○○經合法通知，無正當理由未於最後言詞辯論
    期日到場，核無民事訴訟法第386 條各款所列情形，爰依原
    告聲請，就被告甲○○部分由原告一造辯論而為判決。
貳、實體部分：
一、本院判斷：
  (一)原告與被告乙○○於87年12月12日結婚，被告乙○○於93年
    間原告懷孕期間與被告甲○○交往發生性關係，並於94年6
    月15日產下一子之事實，為兩造所不爭執；又被告2 人通姦
    之行為業經本院以95年度壢簡字第1647號各判處有期徒刑3
    月，被告甲○○以判刑過重提起上訴，經本院95年度簡上字
    第492 號判決上訴駁回，均經確定在案，亦有原告所提出上
    揭刑事判決書2 件在卷可稽；原告主張之事實堪信為真實。
  (二)按因故意或過失，不法侵害他人之權利者，負損害賠償責任
    。故意以背於善良風俗之方法，加損害於他人者亦同；不法
    侵害他人之身體、健康、名譽、自由、信用、隱私、貞操，
    或不法侵害其他人格法益而情節重大者，被害人雖非財產上
    之損害，亦得請求賠償相當之金額；前二項規定，於不法侵
    害他人基於父、母、子、女或配偶關係之身分法益而情節重
    大者準用之，民法第184 條第1 項、第195 條第1 項前段、
    第3 項分別定有明文。又婚姻關係乃以夫妻共同生活為目的
    ，配偶應互相協力保持其共同生活之圓滿、安全及幸福，而
    夫妻間彼此尊重，互守忠實信約，係為確保其共同生活圓滿
    幸福之必要條件，此種關係兼具有人格之特質，對配偶雙方
    均具有重大利益，而與有配偶之人相姦，足以干擾或妨害他
    人夫妻間婚姻共同生活圓滿、安全及幸福之維持，乃非法之
    所許，相姦者對於與之相姦配偶之他方自應構成侵權行為。
    本件被告乙○○為有配偶之人，被告甲○○亦明知乙○○係
    有配偶之人，2 人猶仍多次通姦並產子，顯係故意侵害原告
    夫妻間共同生活之美滿與幸福，干擾其婚姻關係，破壞夫妻
    間忠實之信賴，自屬不法侵害原告基於配偶關係而享有之夫
    妻身分法益，且其通姦行為多次並產下一子，情節堪認重大
    ，並造成原告精神上之痛苦。揆諸上開規定，原告依據侵權
    行為之法律關係向被告請求非財產上之損害賠償，洵屬有據
    。
  (三)次按不法侵害他人之人格權，被害人受有非財產上損害，請
    求加害人賠償相當金額之慰撫金時，法院對於慰撫金之量定
    ，應斟酌實際加害情形、所造成之影響、被害人所受精神上
    痛苦之程度、雙方之身分、地位、經濟狀況及其他各種情形
    ，以核定相當之數額，有最高法院47年臺上字第1221號、51
    年臺上字第223 號及76年臺上字第1908號判例意旨可供參照
    。又身分法益與人格法益同屬非財產法益，上開最高法院有
    關人格法益受侵害而酌定慰撫金之標準，自得為本件衡量原
    告因身分法益受侵害所受之損害，其賠償數額究竟若干為適
    當之參考。本院審酌原告現年31歲，大學畢業，於亞式公司
    任職，94年度所得約40餘萬元，有投資多家公司股票，有房
    屋1 棟、土地4 筆之不動產；而被告乙○○現年39歲，博士
    肄業，目前於宏其婦幼醫院擔任婦產科主治醫師，月入50萬
    元，94年度所得610 萬餘元，有多筆投資、存款及汽車1 部
    ，不動產有房屋2 棟、土地4 筆，汽車1 部；被告甲○○年
    32 歲 ，二、三專畢業，前於長庚醫院擔任護士，94年度所
    得32 萬 餘元，不動產有房屋1 棟、土地1 筆等情，有兩造
    財產所得調件明細表在卷可稽；又參酌被告間之通姦，非但
    破壞原告與被告乙○○間多年之婚姻關係及家庭生活之互信
    、圓滿與和諧，並致原告遭受重大打擊，且原告與被告乙○
    ○育有2 子女，在其身心遭受重擊之際，仍須盡力保護教養
    其子女幼小心靈免於受創，原告因而承受巨大之精神上痛苦
    等情暨被告於事發後之態度及兩造之身分、地位及經濟狀況
    等一切情事，認為原告請求被告給付之慰撫金數額應以150
    萬元為適當，逾此金額之請求，即屬無據，應予駁回。
  (四)綜上述，原告本於侵權行為之法律關係請求被告連帶給付慰
    撫金150 萬元，及自起訴狀繕本送達翌日即95年10月24日起
    至清償日止，按週年利率5 ％計算之法定遲延利息，為有理
    由，應予准許，逾此部分所為之請求，則無理由，應予駁回
    。另兩造分別陳明願供擔保請准為假執行或免為假執行之宣
    告，就原告勝訴部分，經核均無不合，爰分別酌定相當之擔
    保金額，予以准許，至原告敗訴部分，其假執行之聲請即失
    所附麗，應併予駁回。
　(五)本件事證已臻明確，兩造其餘主張陳述及所提證據，經核與
    本件判決之結果均無影響，爰不另一一論述，併此敘明。
二、據上論結，本件原告之訴為一部有理由，一部無理由，依民
    事訴訟法第385 條第1 項前段、第79條、第390 條第2 項、
    第392 條第2 項，判決如主文。
中　　華　　民　　國　　96　　年　　5 　　月　　15　　日
                  民事第二庭    法　官　蔡寶樺
以上正本，係照原本作成。
如對本判決上訴，須於判決送達後20日內向本院提出上訴狀
中　　華　　民　　國　　96　　年　　5 　　月　　15　　日
                                書記官　謝至菁
